【裁判字號】    94,訴,2604
【裁判日期】    950428
【裁判案由】    毒品危害防制條例
【裁判全文】
臺灣板橋地方法院刑事判決              94年度訴字第2604號
公  訴  人  臺灣板橋地方法院檢察署檢察官
被      告  甲○○
                    （現羈押於臺灣臺北看守所）
上列被告因違反毒品危害防制條例案件，經檢察官提起公訴（94
年度毒偵字第5691號）及移送本院併案審理（同署94年度毒偵字
第6510號、95年度毒偵字第815 號、第2146號），嗣因被告就被
訴事實為有罪之陳述，本院告知被告簡式審判程序之旨，並聽取
當事人之意見後，裁定改由受命法官獨任依簡式審判程序進行，
判決如下：
    主  文
甲○○連續施用第一級毒品，累犯，處有期徒刑壹年，扣案之第
一級毒品海洛因包之外包裝均沒收，其內之第一級毒品海洛因
（其中貳包驗後均為淨重零點零柒公克，另壹包淨重壹公克）均
沒收銷燬之；又施用第二級毒品，累犯，處有期徒刑伍月。應執
行有期徒刑壹年肆月，扣案之第一級毒品海洛因包之外包裝均
沒收，其內之第一級毒品海洛因（其中貳包驗後均為淨重零點零
柒公克，另壹包淨重壹公克）均沒收銷燬之。
    事  實
一、甲○○前因施用毒品案件，經臺灣臺北地方法院裁定送觀察
    、勒戒後，因認無繼續施用毒品之傾向，業經該院於民國87
    年7 月20日以87年度訴字第756 號判決免刑，並已確定在案
    。甲○○於上開不起訴處分後之5 年內，復因施用毒品案件
    ，經本院裁定送觀察、勒戒，而於92年8 月8 日觀察、勒戒
    執行完畢，且固認其有繼續施用毒品之傾向，而裁定將其續
    送強制戒治，惟其後因毒品危害防制條例於93年1 月9 日修
    正施行，臺灣板橋地方法院檢察署檢察官遂認適用修正後之
    新法較有利於甲○○，而於強制戒治執行完畢前，於93年1
    月9 日即直接將甲○○轉入監執行（即下述有期徒刑之執行
    ），同時另經本院於92年10月31日以92年度訴字第2140號判
    處有期徒刑7 月，並於92年11月27日確定，嗣經入監執行，
    而於93年8 月4 日（起訴書誤載為同年月5 日）因縮短刑期
    執行完畢。詎甲○○猶不知悔改，竟又基於施用第一級毒品
    海洛因之概括犯意，於上開觀察、勒戒執行完畢釋放後之5
    年內即自94年7 月初某日起至95年3 月10日晚上8 時許止，
    在其臺北縣新莊市○○街43巷23號住處等地點，以注射針筒
    注射海洛因之施用方式，1 日約施用1 至2 次，連續多次施
    用第一級毒品海洛因；復另基於施用第二級毒品甲基安非他
    命之犯意，於上開觀察、勒戒執行完畢釋放後之5 年內即於
    94年9 月26日中午12時許，同在上開地點，以將甲基安非他
    命置於鋁箔紙上燒烤再吸食其煙霧之施用方式，施用第二級
    毒品甲基安非他命1 次。嗣於94年7 月24日晚上8 時45分許
    ，在臺北市○○區○○路89號前，因形跡可疑為警盤查；另
    於94年9 月26日晚上9 時許，在臺北縣新莊市○○街6 號前
    ，因形跡可疑為警盤查，而扣得第一級毒品海洛因1 包（驗
    後淨重0.07公克，空包裝重0.19公克）；復於95年1 月14日
    凌晨1 時50分許，在臺北縣新莊市○○街37巷19號前，因形
    跡可疑為警盤查，警方並徵得其之同意後，對其執行搜索，
    扣得第一級毒品海洛因1 包（驗後淨重0.07公克，空包裝重
    0.18公克）；又於95年3 月10日晚上10時30分許，在臺北縣
    三重市○○路與大智街口，因遭本院通緝而為警當場逮捕，
    扣得第一級毒品海洛因1 包（毛重1.2 公克，淨重1.0 公克
    ），並均經採集其尿液送驗而查獲上情。
二、案經臺北縣政府警察局三重分局報告臺灣板橋地方法院檢察
    署檢察官偵查起訴，且經臺北縣政府警察局新店分局、臺北
    市政府警察局萬華分局報告臺灣板橋地方法院檢察署檢察官
    偵查及臺北市政府警察局大同分局報告臺灣士林地方法院檢
    察署檢察官簽請臺灣高等法院檢察署檢察長令轉臺灣板橋地
    方法院檢察署檢察官偵查而均移送本院併案審理。
    理  由
壹、程序部分：
    按本件被告甲○○所犯係死刑、無期徒刑、最輕本刑為3 年
    以上有期徒刑以外之罪，其於準備程序就前揭被訴事實為有
    罪之陳述，經法官告知簡式審判程序之旨，並聽取其與公訴
    人之意見後，本院認無不得或不宜改依簡式審判程序進行之
    處，爰依刑事訴訟法第273 條之1 第1 項、第284 條之1 ，
    裁定本件由受命法官獨任進行簡式審判程序，合先敘明。
貳、實體部分：
  一、訊據被告甲○○對於前揭犯罪事實均坦承不諱，本院復審
      酌：
    (一)查被告前因施用毒品案件，經臺灣臺北地方法院裁定送觀
      察、勒戒後，因認無繼續施用毒品之傾向，業經該院於87
      年7 月20日以87年度訴字第756 號判決免刑，並已確定在
      案。甲○○於上開不起訴處分後之5 年內，復因施用毒品
      案件，經本院裁定送觀察、勒戒，而於92年8 月8 日觀察
      、勒戒執行完畢，且固認其有繼續施用毒品之傾向，而裁
      定將其續送強制戒治，惟其後因毒品危害防制條例於93年
      1 月9 日修正施行，臺灣板橋地方法院檢察署檢察官遂認
      適用修正後之新法較有利於甲○○，而於強制戒治執行完
      畢前，於93年1 月9 日即直接將甲○○轉入監執行（即下
      述有期徒刑之執行），同時另經本院於92年10月31日以92
      年度訴字第2140號判處有期徒刑7 月，並於92年11月27日
      確定，嗣經入監執行，而於93年8 月4 日因縮短刑期執行
      完畢之事實，有臺灣高等法院被告前案紀錄表1 份在卷可
      按。是被告於涉本案之前，業曾二犯施用毒品，並於前揭
      觀察、勒戒執行完畢釋放甚明。
    (二)次查，經警將被告先後遭查獲時所採之尿液送驗結果，均
      係呈嗎啡陽性反應，且94年9 月26日查獲時所採之尿液則
      另有呈現甲基安非他命之陽性反應，此有臺北市政府警察
      局偵辦毒品案件尿液檢體委驗單2 份、臺北縣政府警察局
      三重分局毒品案被移送者姓名及代碼對照表、臺北縣政府
      警察局新店分局偵辦毒品危害防制條例案被移送者姓名及
      代碼對照表、臺灣檢驗科技股份有限公司94年8 月8 日編
      號CH/2005/70793 號、94年10月13日編號CH/2005/91273
      號、95年2 月6 日編號CH/2006/10063 號、95年3 月24日
      編號CH/2006/30532 號濫用藥物尿液檢驗報告各1 份在卷
      可稽。又查：
      (1)海洛因施用入人體後水解還原成嗎啡，再循嗎啡之代謝
        方式排出體外，業據行政院衛生署藥物食品檢驗局以73
        藥檢壹字第030221號函說明綦詳，且尿液中能否驗出嗎
        啡陽性反應，與其投與量、投與途徑、採尿時間、個人
        體質及檢測方法之靈敏度有關，國外曾有文獻報導注射
        6 毫克之海洛因鹽酸鹽，其代謝物嗎啡之平均可檢出時
        限約為26小時，亦經行政院衛生署藥物食品檢驗局於81
        年9 月8 日以（81）藥檢壹字第8114885 號函釋明在案
        。
      (2)甲基安非他命經口服投與後，約百分之70於24小時內自
        尿中排出，約百分之90於96小時內自尿中排出，由於目
        前國內尿液中甲基安非他命之檢驗僅為鑑定其是否呈陽
        性反應，尚未定其含量，且甲基安非他命成分之檢出與
        其投與方式、投與量、個人體質、採尿時間與檢測儀器
        之精密度等諸多因素有關，因此僅憑尿液中呈甲基安非
        他命陽性反應，並無法確實推算吸食時間距採集時間之
        長短，惟依上述資料推斷，最長可能不會超過4 日即96
        小時，此經行政院衛生署藥物食品檢驗局於81年2 月8
        日以（81）藥檢壹字第001156號函釋明在案。
      (3)再者，前揭尿液檢驗報告均載明係以ＧＣ／ＭＳ（即氣
        相層析質譜儀分析法）方法作為確認檢驗之方式，而該
        方法之原理係檢品經氣化後，通過層析管分離純化，再
        將純化後之成分循序送入質譜儀做個別鑑定。因質譜儀
        所測定之圖譜，在化學上被公認具有指紋特性，故可據
        以完全判定該檢品係為何種化合物。職是，台北榮民總
        醫院即認為若以氣相層析質譜儀（ＧＣ／ＭＳ）作藥物
        及其代謝產物之定性及定量分析，幾乎不會有偽陽性反
        應產生，此經該院於83年4 月7 日以83北總內字第3059
        號函釋明在案。
      (4)準此而論，被告之尿液經以氣相層析質譜儀分析法檢驗
        ，既係呈嗎啡及甲基安非他命陽性反應，顯見被告應有
        在前揭犯罪時間施用第一級毒品海洛因及第二級毒品甲
        基安非他命之行為甚明。
    (三)此外，扣案之第一級毒品海洛因3 包經送驗結果，確均係
      海洛因無訛（1 包驗後淨重0.07公克，空包裝重0.19公克
      ；1 包驗後淨重0.07公克，空包裝重0.18公克；另1 包毛
      重1.2 公克，淨重1.0 公克），此有法務部調查局94年12
      月29日調科壹字第060010789 號、（無函文日期）調科壹
      字第060011507 號鑑定通知書、臺北市政府警察局萬華分
      局查獲涉嫌毒品危害防制條例毒品初步鑑驗報告單各1 份
      在卷為憑，益見被告確有施用第一級毒品海洛因無誤。
    (四)綜上所述，被告前曾二犯施用毒品，且於前揭觀察、勒戒
      執行完畢釋放後，5 年內再犯本件施用第一級毒品海洛因
      及第二級毒品甲基安非他命，事證應屬明確，其犯行應堪
      認定。
  二、查海洛因、甲基安非他命分屬毒品危害防制條例第2 條第
      2 項第1 款所規定之第一級毒品及同條項第2 款所規定之
      第二級毒品，核被告所為，係犯毒品危害防制條例第10條
      第1 項施用第一級毒品罪及同條第2 項施用第二級毒品罪
      。被告持有毒品，復進而施用，其持有毒品之低度行為，
      為施用毒品之高度行為所吸收，均不另論罪。被告先後多
      次施用第一級毒品海洛因之犯行，時間緊接，所犯構成要
      件相同，顯係基於概括犯意為之，為連續犯，依刑法第56
      條規定，以一罪論，並加重其刑。至公訴意旨固僅論及被
      告自94年8 月間起至94年9 月25日止之連續施用第一級毒
      品海洛因之犯罪事實，漏未論及被告其餘施用第一級毒品
      海洛因之犯罪事實，惟二者間有連續犯之裁判上一罪關係
      ，已如前述，該漏未論及之部分應為起訴效力所及，本院
      自應併予審判。又公訴意旨原認被告自94年8 月間起至94
      年9 月25日止，連續多次施用第二級毒品甲基安非他命，
      惟被告於警詢、偵查中並未提及其有施用甲基安非他命之
      事實，而於本院審理時，則僅承認其於94年9 月26日中午
      12時許（起訴書載為94年9 月25日，應係誤載）確有施用
      甲基安非他命1 次，但仍否認其他部分之施用甲基安非他
      命之事實，而觀諸前揭尿液之檢驗報告，除94年9 月26日
      查獲被告時所採之尿液確有呈現甲基安非他命之陽性反應
      外，其他3 次查獲時所採之尿液則均僅有嗎啡陽性反應，
      而無甲基安非他命陽性反應，此外復查無其他積極證據足
      資證明被告除於94年9 月26日施用甲基安非他命1 次外，
      尚有其他施用甲基安非他命之行為，自難遽認公訴意旨此
      節所指為真。而因公訴意旨認被告多次施用甲基安非他命
      有連續犯之裁判上一罪關係，本院本應就94年9 月26日以
      外之施用甲基安非他命部分為不另為無罪之諭知，惟公訴
      檢察官嗣於本院95年4 月14日審理中，當庭更正而減縮僅
      論被告於94年9 月26日之施用甲基安非他命之犯行，其餘
      施用甲基安非他命部分均不再追論，是本院自毋庸就該部
      分再為不另為無罪之諭知，特此敘明。被告所犯上開二罪
      間，犯意各別，罪名不同，應分論併罰之。被告前因施用
      毒品案件，經本院於92年10月31日以92年度訴字第2140號
      判處有期徒刑7 月，並於92年11月27日確定，嗣經入監執
      行，而於93年8 月4 日因縮短刑期執行完畢，業如前述，
      其受有期徒刑執行完畢，於5 年以內再犯本件最重本刑為
      有期徒刑以上之罪，均為累犯，應依刑法第47條規定，均
      加重其刑，並就其施用第一級毒品部分，依刑法第70條規
      定，遞加重之。
  三、本院審酌被告施用毒品，足以戕害其身心，滋生其他犯罪
      ，惡化治安，嚴重損及公益，且被告前曾二犯施用毒品，
      業經觀察、勒戒執行完畢釋放，且經本院判處罪刑在案，
      其竟再為本件施用毒品犯行，顯見其不思悔改，自制力亦
      顯不佳；惟另考量被告於犯後即能坦承犯行，而其施用毒
      品行為於本質上係屬自我戕害行為，反社會性之程度應屬
      較低等一切情狀，酌情分別量處如主文所示之刑，並定其
      應執行之刑，以資懲儆。又扣案之海洛因3 包內之海洛因
      ，既屬第一級毒品，均應依毒品危害防制條例第18條第1
      項前段規定，併予宣告沒收銷燬之（惟鑑驗耗用之毒品既
      已滅失，自毋庸宣告沒收銷燬）；至該海洛因3 包之外包
      裝，係用於包裹毒品，防其裸露、潮濕，便於攜帶施用，
      亦係供施用毒品所用或預備之物，且係被告所有，此據被
      告於本院審理時供明在卷，爰依刑法第38條第1 項第2 款
      規定，亦均併予宣告沒收。
據上論斷，應依刑事訴訟法第273 條之1 第1 項、第284 條之1
、第299 條第1 項前段，毒品危害防制條例第10條第1 項、第2
項、第18條第1 項前段，刑法第11條、第56條、第51條第5 款、
第47條、第38條第1 項第2 款，判決如主文。
本案經檢察官黃仙宜到庭執行職務。
中    華    民    國    95    年    4     月    28    日
                  刑事第十三庭  法  官  陳信旗
以上判決正本證明與原本無異。
如不服本判決，應於送達後10日內向本院提出上訴狀。
                                書記官  陳昭綾
中    華    民    國    95    年    5     月    1     日
附錄本判決論罪科刑之法條：
毒品危害防制條例第10條
    施用第一級毒品者，處6 月以上5 年以下有期徒刑。
    施用第二級毒品者，處3 年以下有期徒刑。


司法院資訊處製作；財團法人民間司法改革基金會備份。
